【裁判字號】    98,上易,976
【裁判日期】    981027
【裁判案由】    賭博
【裁判全文】
臺灣高等法院刑事判決                 98年度上易字第976號
上  訴  人  臺灣臺北地方法院檢察署檢察官
被      告  丙○○
            乙○○
            戊○○
            丁○○
上列上訴人因被告賭博案件，不服臺灣臺北地方法院98年度易字
第398 號，中華民國98年3 月31日第一審判決（聲請簡易判決處
刑案號：臺灣臺北地方法院檢察署98年度偵字第1015號，經原審
認不宜逕以簡易判決處刑，改依通常程序審理），提起上訴，本
院判決如下：
    主  文
上訴駁回。
    理  由
一、公訴意旨略以：被告丙○○、乙○○、戊○○、丁○○於民
    國97年12月9 日15時許，在臺北縣新店市○○路○ 段362 號
    公眾得出入之檳榔攤內，以撲克牌賭博財物。嗣於同日16時
    45分許為警查獲，並扣得賭資新臺幣（下同）550 元及撲克
    牌1 副，因認被告四人涉犯刑法第266 條第1 項之賭博罪嫌
    等語。
二、按犯罪事實應依證據認定之，無證據不得認定其犯罪事實；
    又不能證明被告犯罪者，應諭知無罪之判決，刑事訴訟法第
    154 條、第301 條第1 項分別定有明文。又事實之認定應憑
    證據，如未能發現相當證據或證據不足以證明，自不能以推
    測或擬制之方法為裁判基礎；且認定不利於被告之事實須依
    積極證據，苟積極證據不足為不利於被告事實之認定時，即
    應為有利於被告之認定；另認定犯罪事實所憑之證據，雖不
    以直接證據為限，間接證據亦包括在內，然而無論直接證據
    或間接證據，其為訴訟上之證明，須於通常一般之人均不致
    有所懷疑，而得確信其為真實之程度者，始得據為有罪之認
    定，倘其證明尚未達到此一程度，而有合理之懷疑存在，無
    從使事實審法院得有罪之確信時，即應由法院為諭知被告無
    罪之判決（最高法院40年度台上字第86號、30年度台上字第
    816 號、76年度台上字第4986號判例要旨參照）。
三、本件公訴人認被告四人涉有上開罪嫌，係以證人即臺北縣政
    府警察局新店分局雙城派出所員警己○○、甲○○之證述，
    現場照片、扣案之賭資550 元、撲克牌1 副（經本院勘驗結
    果缺紅桃牌色，詳後述），為其主要論據。
四、訊據被告乙○○、戊○○、丁○○固坦承於上揭時、地經警
    在檳榔攤內查獲，惟均堅決否認有何賭博之犯行，被告乙○○、戊○○均辯稱：當天我們是在檳榔攤內喝酒聊天，沒有
    賭博等語；被告丁○○則辯稱：當天我是去買檳榔，沒有賭
    博等語。被告丙○○經合法通知雖未到庭陳述，然其於原審
    中亦堅詞否認有公訴人所指之賭博犯行。
五、經查：
(一)證人己○○於原審審理時證稱：「（你在執行本次查緝賭博
    勤務的時候，如何判斷散置在桌面的撲克牌是賭博工具？）
    因為我們已經在外面看他們在拿撲克牌在賭博，因為他們門
    沒有關是玻璃，我們在外面看到就進去，他們裡面撲克牌在
    旁邊也有，所以就認定它是賭具。」「（你說在外面就已經
    看到，請問你看到的情形，被告四人究竟是以何種方式來進
    行賭博？）在外面看不知道裡面情況，我在外面看只看到戊○○坐在靠近外面，其他三人在裡面，戊○○的動作是拿撲
    克牌，因為沒有進去，所以不知道，從外面是看不出來。」
    「（有無看到扣案之550 元是何人放置在桌面？）沒有。」
    「（有無看到該550 元用以支付賭金方式？）沒有看到。」
    「（有無注意現場有無骰子？）好像沒有。」「（進入案發
    地點前，有無聽到被告四人吆喝的情形？）沒有。」「（你
    有無看到輸贏的情形？）沒有。」等語明確（見原審易字卷
    第23頁），是證人己○○並未見到被告四人如何以撲克牌賭
    博財物之情形，至為灼然。
(二)證人己○○關於如何查知被告等人賭博乙節，先於偵查中證
    稱：「（97年12月9 日有否在（新店市○○○路○ 段362 號
    檳榔攤查獲被告四人賭博？）是。」「（如何查獲？）....
    ，當天下午3 點多我們在旁邊觀察，發現他們在檳榔攤裡在
    玩撲克牌，我先進去，他們正要收撲克牌，桌上有5 張百元
    鈔、1 副撲克牌。....」等語（見偵查卷第62頁）。惟卻於
    原審審理時證稱：「（你到查獲的檳榔攤時，在外面觀察多
    久？）約10分鐘。」「（是在檳榔攤門口？）是馬路對面看
    檳榔攤。」「（馬路對面看，可以看到桌子四周的情形？）
    可以看到一部分。看到戊○○坐在最外側，是靠近活動屏風
    地方。」「（你看到的情形，他們有在丟牌取牌？）有，被
    告戊○○在丟牌。」「（你有無看到他們現金互相交付的動
    作？）沒有。」等語（見原審易字卷第25頁）。其先後證述
    「當天下午3 點多我們在旁邊觀察」、「是馬路對面看檳榔
    攤」，則證人己○○就如何查知被告等四人在檳榔攤內以撲
    克牌賭博財物之情節，未盡相符，此或因時間久遠記憶模糊
    ，惟自難憑此有瑕疵證詞，遽認被告四人有賭博犯行。
(三)員警查獲被告時，撲克牌放置情形即如偵查卷內照片（見偵
    查卷第51頁）所示，至同卷第52頁照片係員警己○○恐適前
    所照相片不清楚，於撲克牌收起後再重新放置於桌上重拍等
    節，業據證人己○○於原審審理時證述明確（見原審易字卷
    第22頁反面），則員警查獲被告時，被告四人分坐於桌子四
    方，桌上有一堆撲克牌置於桌子中央，被告乙○○桌上有現
    金、香煙盒等物，其他被告面前並無現金等情，有上開偵查
    卷第51頁照片二幀在卷可憑。又證人己○○於原審審理時證
    稱：「（你一進檳榔攤內查獲時，桌上的撲克牌是否就是如
    偵查卷第51頁所示？是。」「（你一進入該處所，撲克牌有
    無分置在四位被告桌前？）沒有。」「（你一進入該處所時
    ，桌上之撲克牌是因為被告看到警察才收起來的嗎？）我沒
    有看到是不是被告收起如偵查卷第51頁的情形。」等語明確
    （見原審易字卷第25頁反面至第26頁），則證人己○○於偵
    查中證稱：我先進去，他們正要收撲克牌，桌上有5 張百元
    鈔、1 副撲克牌。....我進去時郭（金樺）正在收撲克牌，
    座位旁邊還有撲克牌等語（見偵查卷第62、63頁），及證人
    甲○○於偵查中證稱：「我進去時看到郭（金樺）在收牌，
    徐（月芝）正在把錢收到口袋，經我們制止她才沒有全部收
    起。」等語（見偵查卷第63頁），所稱「正在收牌」當非指
    將被告四人桌前之撲克牌收攏至桌子中央，應係指被告丙○○欲將桌上散置之撲克牌收起乙情無疑。是員警查獲被告四
    人時，撲克牌係散置於桌子中央，現金僅放置於被告乙○○
    桌前，凡此均與賭博財物之情形有異。另證人即查獲本案另
    一員警甲○○雖於本院審理時證稱：被告有把錢放在桌上，
    這些錢是他們每一把抽頭的錢，所以我們認為有賭博的行為
    ，錢的位置是放在比較年輕的女子（按即乙○○）左手邊的
    桌子角落等語（見本院卷第34頁反面），惟認桌上現金係抽
    頭金錢乙節，僅係證人甲○○主觀上臆測判斷之詞，並無其
    他積極證據可資佐證，自難僅憑此認定被告四人有賭博犯行
    。復徵之，扣案撲克牌經本院當庭勘驗結果：扣案撲克牌計
    52張，且只有三種牌色缺紅桃牌色，其中黑桃牌色有兩套，
    有勘驗筆錄可憑（見本院卷第37頁）。一般撲克牌計52張牌
    ，紅桃牌色應有13張，而本件扣案52張牌卻缺少紅桃牌色，
    被告四人是否能以該缺少紅桃牌色之撲克牌賭博財物，即非
    全然無疑。綜上所述，不能以扣案撲克牌、現金即推論被告
    四人有賭博財物之行為。
六、綜上諸情參互以觀，既不能證明被告四人有何賭博之行為，
    揆諸前開說明，自應為被告四人均無罪之諭知。
七、原審以不能證明被告丙○○、乙○○、戊○○、丁○○犯罪
    而諭知無罪之判決，經核並無不合。檢察官上訴意旨仍以：
    被告丙○○、乙○○及丁○○、戊○○共四人，在上揭場所
    為警查獲賭具（撲克牌）與賭資（550 元），被告等均辯稱
    無賭博行為云云，已啟人疑竇。況被告戊○○、乙○○供稱
    與其他被告互不認識，被告四人素昧平生，於案發當日群聚
    於前揭公眾得出入之場所，利用屏風掩飾，分坐於賭桌之四
    周，把玩扣案撲克牌，桌上並放置現金550 元（若為被告乙○○購物後之餘款，為何未置放於其身上？）若謂被告四人
    於案發當日並未賭博，孰人能信？且證人即查獲本案之員警
    己○○、甲○○亦證述查獲被告等人賭博情節，原審逕為被
    告無罪之判決，顯有違誤等情，指摘原判決不當，請求撤銷
    改判。惟按認定犯罪事實應依證據，為刑事訴訟法所明定，
    故被告否認犯罪事實所持之辯解，縱屬不能成立，仍非有積
    極證據足以證明其犯罪行為，不能遽為有罪之認定（最高法
    院30年度上字第1831號判例參照）。固縱認被告四人辯解有
    違常情，不能成立，惟本件並無積極證據足以證明被告四人
    有賭博之犯行，揆諸上開判例意旨，即難據此遽以論罪，其
    他上訴意旨所稱部分均詳如前述指駁，是檢察官之上訴並無
    理由，應予駁回。
八、被告丙○○經合法傳喚，無正當理由而未於審判期日到庭，
    爰不待其陳述，逕為一造辯論之判決。
據上論斷，應依刑事訴訟法第371 條、第368 條，判決如主文。
本案經檢察官陳明光到庭執行職務。
中    華    民    國    98    年    10    月    27    日
                  刑事第四庭  審判長法  官  陳筱珮
                                    法  官  陳玉雲
                                    法  官  邱滋杉
以上正本證明與原本無異。
不得上訴。
                                    書記官  劉貞達
中    華    民    國    98    年    10    月    27    日


司法院資訊處製作；財團法人民間司法改革基金會備份。
